【裁判字號】    97,上訴,1706
【裁判日期】    971204
【裁判案由】    違反毒品危害防制條例
【裁判全文】
臺灣高等法院高雄分院刑事判決        97年度上訴字第1706號
上  訴  人  臺灣高雄地方法院檢察署檢察官
被      告  甲○○
上列上訴人因被告違反毒品危害防制條例案件，不服臺灣高雄地
方法院97年度審訴字第3284號中華民國97年9 月11日第一審判決
（起訴案號：臺灣高雄地方法院檢察署97年度偵字第18102 號）
，提起上訴，本院判決如下：
     主  文
原判決撤銷。
甲○○明知為禁藥而轉讓，共參罪。各處有期徒刑陸月，應執行
有期徒刑拾月。
     事  實
一、甲○○明知甲基安非他命經公告列為毒品危害防制條例之第
    二級毒品；且安非他命屬中樞神經興奮劑，具有輕微之成癮
    性，服用後會產生依賴性、耐藥性，並引起不安、頭昏、顫
    抖、亢進性反應、失眠、焦慮、譫妄、慢性中毒、精神障礙
    、類似精神分裂症之錯覺、幻覺、妄想及伴有行動與性格異
    常等副作用，其劑量增大時，甚至會導致死亡；而其慣用者
    ，由於精神錯亂，更具有暴力攻擊及反社會行為等傾向，情
    況極為嚴重；尤以戒解不易，其危害國民健康，影響社會安
    寧，亟須嚴厲管制，以期徹底杜絕，是以行政院衛生署於69
    年公告列為禁藥，依法不得轉讓。竟基於轉讓禁藥及第二級
    毒品之犯意，於民國97年2 月7 日至97年2 月12日間之某日
    某時，以及於97年2 月13日中午某時，在其高雄縣仁武鄉後
    庄村147 弄27號住處，無償提供林霞珍第二級毒品甲基安非
    他命共2 次。嗣於同年月15日下午2 時25分許，甲○○復在
    同處無償提供林霞珍第二級毒品甲基安非他命，已置入玻璃
    球吸食器內交付林霞珍，林霞珍未及施用之際，適員警持搜
    索票至甲○○上開住處進行搜索而查獲（轉讓之重量均無證
    據證明已逾10公克）。
二、案經臺灣高雄地方法院檢察署檢察官自動檢舉偵查起訴。
     理  由
一、在證據能力方面，按「被告以外之人於審判外之陳述，雖不
    符刑事訴訟法第159 條之1 至第159 條之4 等4 條之規定（
    即傳聞法則例外得為證據之情形），而經當事人於審判程序
    同意作為證據，法院審酌該言詞陳述或書面陳述作成時之情
    況，認為適當者，亦得為證據。」；「當事人、代理人或辯
    護人於法院調查證據時，知有第159 條第1 項不得為證據之
    情形，而未於言詞辯論終結前聲明異議者，視為有前項之同
    意。」，刑事訴訟法第159 條之5 定有明文。查本件關於下
    列所引用證人之陳述，以及書證等傳聞證據，於本院調查證
    據時，檢察官及被告均未於言詞辯論終結前聲明異議，本院
    審酌證人之陳述以及書證作成時之情況，並無受到外力干擾
    及壓力之情形，認以之作為證據為適當，依上開規定，均得
    為證據。
二、訊據被告甲○○矢口否認有上開犯行，辯稱：前2 次是林霞
    珍向被告偷的，第3 次是被告在洗澡時，林霞珍自己拿來吸
    食的，被告並未提供甲基安非他命給林霞珍施用云云。
三、經查上開被告提供甲基安非他命給林霞珍施用之事實，已經
    被告於警詢、偵查及原審審理中坦承不諱。核與證人林霞珍
    於警詢及檢察官偵查中證述情節相符，而警方前往甲○○上
    開住處查緝毒品案時發現林霞珍同在現場，並查獲甲○○持
    有甲基安非他命1 小包、吸食器1 組、玻璃球2 個、塑膠鏟
    管2 支，林霞珍持有安非他命殘渣袋2 包、玻璃球1 個、塑
    膠鏟管2 支，有搜索扣押筆錄、扣押物品目錄表各1 份、現
    場照片2 張可資佐證，亦足以證明被告確有交付甲基安非他
    命於林霞珍，被告罪證已很明確，其於本院雖空言翻異，但
    如非被告提供，林霞珍又豈能前後多次進入被告住處內施用
    之理？被告所辯，顯係卸責之詞，不足採信，犯行堪以認定
    。
四、按甲基安非他命係毒品危害防制條例第2 條第2 項所規定之
    毒品；且因其屬中樞神經興奮劑，具有輕微之成癮性，服用
    後會產生依賴性、耐藥性，並引起不安、頭昏、顫抖、亢進
    性反應、失眠、焦慮、譫妄、慢性中毒、精神障礙、類似精
    神分裂症之錯覺、幻覺、妄想及伴有行動與性格異常等副作
    用，其劑量增大時，甚至會導致死亡；而其慣用者，由於精
    神錯亂，更具有暴力攻擊及反社會行為等傾向，情況極為嚴
    重；尤以戒解不易，危害國民健康，影響社會安寧，亟須嚴
    厲管制，以期徹底杜絕，是以行政院衛生署於69年公告列為
    禁藥管理，即甲基安非他命同時具有第二級毒品及禁藥之性
    質。是轉讓甲基安非他命之行為，同時觸犯藥事法第83條第
    1 項之明知為禁藥而轉讓罪（藥事法於93年4 月21日修正時
    ，已提高其刑度為7 年以下有期徒刑，得併科新臺幣500 萬
    元以下罰金），以及毒品危害防制條例第8 條第2 項之轉讓
    第二級毒品罪，2 罪間係法規競合關係，應僅論以較重之明
    知為禁藥而轉讓1 罪論處。核被告甲○○所為，係犯藥事法
    第83條第1 項之明知為禁藥而轉讓罪，公訴人認係犯毒品危
    害防制條例第8 條第2 項之轉讓第二級毒品罪，尚有未合，
    起訴所引應適用之法條，爰予變更（至公訴意旨原認被告於
    97年2 月15日轉讓給林霞珍部分，係未遂犯，惟已經公訴檢
    察官當庭更正，併予敘明）。被告前後所犯3 罪間，犯意各
    別，時間不同，為數罪，應予分論併罰。又被告每次均係以
    其施用後殘餘在吸食器上之甲基安非他命轉讓予林霞珍，重
    量每次不及1 公克一節，業據被告於原審法院審理時供陳明
    確，復無其他證據證明被告轉讓之重量已逾行政院公告之應
    依同條例第8 條第6 項加重之10公克之重量，爰不依該規定
    加重其刑。
五、原審據以論罪科刑，固非無見。惟查：(一)被告所犯係藥事法
    第83條第1 項之明知為禁藥而轉讓罪，原判決認係犯毒品危
    害防制條例第8 條第2 項之轉讓第二級毒品罪，尚有未洽；
    (二)轉讓第二級毒品者，處6 月以上5 年以下有期徒刑，得併
    科新臺幣70萬元以下罰金；毒品危害防制條例第8 條第2 項
    定有明文，原判決諭知每罪僅各處有期徒刑3 月，顯與上開
    規定不符，亦有未洽。檢察官上訴意旨，執上開(二)部分，指
    摘原判決不當，為有理由，且原判決亦有上開(一)部分可議之
    處，自應由本院將原判決撤銷改判。爰審酌被告轉讓之數量
    不多，情節非重等一切情狀，各量處如主文第二項所示之刑
    ，並定其應執行刑為有期徒刑10月。至於當場扣得之被告所
    有之甲基安非他命1 小包、吸食器1 組、玻璃球2 個、塑膠
    鏟管2 支等物，係被告所有供施用毒品所用之物，與本案轉
    讓無關，爰不併為沒收之諭知。
六、被告經合法傳喚，無正當之理由不到庭，爰不待其陳述，逕
    行判決。
據上論結，應依刑事訴訟法第369 條第1 項前段、第371 條、第
364 條、第299 條第1 項前段、第300 條，藥事法第83條第1 項
，刑法第11條前段、第51條第5 款，判決如主文。
本案經檢察官孫小玲到庭執行職務。
中    華    民    國    97    年    12    月     4    日
                  刑事第五庭    審判長法  官   曾永宗
                                      法  官   王伯文
                                      法  官   任森銓
以上正本證明與原本無異。
如不服本判決應於收受本判決後10日內向本院提出上訴書狀，其
未敘述上訴理由者，並得於提起上訴後10日內向本院補提理由書
狀（均須按他造當事人之人數附繕本）「切勿逕送上級法院」。
中    華    民    國    97    年    12    月     4    日
                                      書記官   廖素珍
附錄本件判決論罪科刑法條：
藥事法第83條
明知為偽藥或禁藥，而販賣、供應、調劑、運送、寄藏、牙保、
轉讓或意圖販賣而陳列者，處七年以下有期徒刑，得併科新臺幣
五百萬元以下罰金。
犯前項之罪，因而致人於死者，處七年以上有期徒刑，致重傷者
，處三年以上十二年以下有期徒刑。
因過失犯第一項之罪者，處二年以下有期徒刑、拘役或科新臺幣
三十萬元以下罰金。
第一項之未遂犯罰之。


司法院資訊處製作；財團法人民間司法改革基金會備份。
